臺灣新北地方法院板橋簡易庭民事判決
111年度板簡字第253號
原      告  廖梨米  

訴訟代理人  盧龍山  

被      告  昇之陽社區管理委員會

法定代理人  林文宗  
上列當事人間請求減免管理費等事件，於中華民國111年4月8日
辯論終結，本院判決如下：
    主      文
原告之訴駁回。
訴訟費用由原告負擔。
  事實及理由
一、原告主張：
　㈠被告主張原告於民國109年10月至110年11月積欠管理費共新
    臺幣(下同)43,414元，惟原告認其僅需負擔共有部分之費用
    ，並要求減免2分之1管理費，原告每次分攤公共電費500元
    ，原告於上開期間僅需給付管理費22,239元。
　㈡原告自108年2月至110年11月，多次以存證信函及書函請求被
    告處理商家減免管理費相關事宜，被告於108年6月22日區分
    所有權人會議雖曾就「管理費事宜」議題表決，然未公平表
    決，且未依法定方式以修訂規約方式交付區分所有權人會議
    表決，顯然違反民法第73條、民法第74條規定，原告聲請撤
    銷其法律行為，或減免原告給付價金21,175元，原告僅需給
    付被告管理費22,239元。
　㈢原告自107年入住被告社區以來，每次分攤電費500多元，夏
    季更多達600元以上，惟原告並未使用社區電梯，另騎樓招
    牌照明皆為原告自行安裝燈具、保全監視器，亦未使用公共
    用電，原告未使用共用部分，每月卻比社區住戶多給付500
    元以上，故向法院聲請減免每次分攤電費500元。
　㈣原告為保全權益及未免被告受有不當得利，已通知被告將停
    止繳納管理費，並聲請法院依民法第255條因不可歸責於債
    務人之事由，致給付不能者，債務人免給付義務，認定原告
    109年10月至110年11月積欠管理費免給付義務。原告於110
    年10月14日提案社區管理委員會修訂「獨立出口商家管理條
    文」並訴請被告依相關法令辦理，惟被告仍未將之納入110
    年10月17日第3屆第2次區分所有權人會議議題。
　㈤被告社區住戶75戶、獨立出口商家5戶，總共80戶，社區住戶
    之大門出入口位於新北市○○區○○路000號，獨立出口商家出
    入口位於新北市板橋區長江路1段，其中門號196號、198號
    、200號、202號、206號(1F)面臨長江路，社區住戶及獨立
    出口商家進出口通行無共用部分，且獨立出口商家屋後亦無
    其他出入口進出社區，使用範圍與社區住戶區隔清楚，事實
    上無法使用共用部分或共有部分，原告之商家198號、200號
    、202號位於196號與206號之間，唯一通行出口為原告所有
    權登記騎樓面對馬路為出口，依民法第799條之1第1款、公
    寓大廈管理條例第10條第2項規定，原告既無使用共用部分
    ，共用部分應由社區住戶75戶負擔全部費用，基於善良風俗
    、住戶自治之精神，原告得請求被告減免商家共用部分負擔
    ，請法院依民法第74條、第227條之2、民法第255條之規定
    ，免除債務人給付義務。
　㈥被告於108年4月13日第1屆第1次臨時區分所有權人會議會議
    紀錄註明「6月22日第2次臨時區權會議，基本費用公開討論
    可營運費用再行決定」，顯見被告不願減免獨立商家管理費
    ，又被告於108年6月22日第1屆第2次臨時區分所有權人會議
    處理關於管理費事宜時，未依法定方式修訂規約，並以60票
    對2票通過，顯失公平。被告依法需先召開雙方協商會議，
    達成共識，以修訂規約議題提交區分所有權人會議通過，報
    請主管機關核備，被告未依法定方式為之，依民法第799條
    之1第1款、公寓大廈管理條例第10條第2項規定，原告可減
    免共用部份負擔。
　㈦原告於109年07月06日曾發函告知被告，依民法第799條之1第
    1款、公寓大廈管理條例第10條第2項規定，原告可減免管理
    費，然被告未遵守議事規則，未將此函轉通知出席109年7月
    12日第2屆第1次區分所有權人會議人員，顯然違反議事規則
    。
　㈧被告歷次區分所有權人會議以管理費事宜為會議議題，其内
    容、目的不明；獨立商家減免管理費議題未依法定方式提案
    及決議，被告歷次區分所有權人會議管理費事宜決議內容，
    包含108年6月22日第1屆第2次臨時區分所有權人會議第5案
    「管理費事宜」，未依法定方式修訂規約，且未表明確事由
    ，自始無效。
　㈨被告社區規約成立時未考量社區獨立商家5戶，未列入「獨立
    出口商店管理費及管理條文」，今獨立出口商家區分所有權
    人依權益提出修正減免商家管理費，被告應依法定職權、職
    責，以修訂規約之法定方式，協助獨立出口商店區分所有權
    人訂立「獨立出口商店管理費及管理條文」以健全被告社區
    規約，保全各區分所有權人權益。被告應研議修正規約條文
    提案，送交年度區分所有權人會議決議，列入社區規約執行
    。
　㈩並聲明：請求確認被告對原告之109年10月至110年11月管理
    費債權，逾22,239元部分不存在。
二、被告則以：109年7月12日區分所有權人會議確定管理費每坪
    80元，且商家管理費減半部分未通過等語，資為抗辯。並聲
    明：原告之訴駁回。
三、法院之判斷：
    原告為系爭社區之區分所有權人，原告於109年10月至110年
    11月應繳納之管理費為43,414元乙情，有建物所有權狀、存
    證信函、區分所有權人會議紀錄在卷可參，原告雖主張其於
    109年10月至110年11月應繳納之管理費金額為22,239元，然
    為被告所否認，經查：
  ㈠按公寓大廈管理委員會為人的組織體，區分所有權人會議為
    其最高意思機關。其區分所有權人會議之召集程序或決議方
    法，違反法令或章程時，依公寓大廈管理條例第1條第2項規
    定，應適用民法第56條第1項撤銷總會決議之規定，由區分
    所有權人請求法院撤銷區分所有權人會議之決議，在法院撤
    銷決議前，該決議仍屬合法有效，其對各住戶自有拘束力存
    在（最高法院92年度台上字第2517號判決意旨參照）。又按
    總會之召集程序或決議方法，違反法令或章程時，社員得於
    決議後3個月內請求法院撤銷其決議。但出席社員，對召集
    程序或決議方法，未當場表示異議者，不在此限。總會決議
    之內容違反法令或章程者，無效，民法第56條定有明文。原
    告雖主張被告未依法定方式修改規約，惟依前開說明，系爭
    社區區分所有權人會議決議，於經法院判決撤銷之前，仍有
    效存在，原告既未舉證其於決議後3個月內請求法院撤銷其
    決議，亦未舉證證明系爭社區區分所有權人會議之決議內容
    有何違反法令而無效之情事，則被告依社區規約，請求原告
    給付109年10月至110年11月管理費43,414元，即屬有據，原
    告主張被告對原告之109年10月至110年11月之管理費債權逾
    22,239元部分不存在，難以憑採。
  ㈡又按契約成立後，情事變更，非當時所得預料，而依其原有
    效果顯失公平者，當事人得聲請法院增、減其給付或變更其
    他原有之效果，前項規定，於非因契約所發生之債，準用之
    ，民法第227條之2固定有明文。惟查，區分所有權人實際
    使用社區公共設施之頻率多寡及程度不一，倘逐一區別各區
    分所有權人對於各項公共設施之使用頻率或程度，而個別制
    定各區分所有權人應繳納管理費之金額，非僅耗時費事，更
    容易造成區分所有權人間彼此錙銖必較、分裂對立之局面，
    此絕非現今社會公寓大廈住戶之福，亦不符合公寓大廈管理
    條例制定之本旨。故公寓大廈管理條例就各區分所有權人究
    應依如何之標準繳納公共基金，並未強制定出收費標準，而
    係委諸區分所有權人會議決議，以期各社區得以制定出符合
    該社區現況之合理收費標準。故如公寓大廈內部已依區分所
    有權人會議或規約訂定費用基準，除有顯失公平情事，始有
    依法定程序請求法院撤銷之必要，如無顯失公平之情事，區
    分所有權人仍應按區分所有權人會議決議或規約繳納費用，
    法院無從於個案訴訟中逕行衡酌管理費之收取標準是否允當
    ，原告所執前開事由，不足證明系爭社區規約訂定費用基準
    有何顯失公平情事，或有何民法第227條之2所定之情事變更
    之情，則其據此請求減免管理費，並訴請確認被告對原告自
    109年10月至110年11月管理費債權，逾22,239元部分不存在
    ，即無理由。
四、綜上所述，原告請求確認被告對原告自109年10月至110年11
    月管理費債權，逾22,239元部分不存在，為無理由，應予駁
    回。
五、本件事證已臻明確，兩造其餘之攻擊防禦方法及所提證據，
    於判決結果不生影響，爰不一一論列，併此敘明。
中    華    民    國    111    年    4    月    29    日
                  臺灣新北地方法院板橋簡易庭
                             法  官　 施函妤
以上為正本係照原本作成。
如不服本判決，應於送達後20日內，向本院提出上訴狀並表明上
訴理由，如於本判決宣示後送達前提起上訴者，應於判決送達後
20日內補提上訴理由書（須附繕本）。
中    華    民    國    111    年    4    月    29    日
                             書記官   吳昌穆